臺灣桃園地方法院民事判決　　　　　　　95年度訴字第1873號
原　　　告　甲○○
被　　　告　乙○○
上列當事人間因過失傷害案件，原告提起刑事附帶民事訴訟，請
求損害賠償，經本院刑事庭以95年度壢交附字第28號裁定移送前
來，本院於民國96年9 月4 日言詞辯論終結，判決如下：
    主  文
被告應給付原告新臺幣貳拾萬參仟陸佰參拾陸元及自民國九十五
年四月八日起至清償日止，按週年利率百分之五計算之利息。
原告其餘之訴駁回。
訴訟費用由被告負擔百分之三十，餘由原告負擔。
本判決第一項得假執行。
原告其餘假執行之聲請駁回。
    事  實
甲、原告方面：
一、聲明：
  (一)被告應連帶給付原告新台幣（下同）696,042 元，及自起訴
    狀繕本送達翌日起至清償日止，按年息5 ％計算之利息。
  (二)願供擔保，請准宣告假執行。
二、陳述：
  (一)原告於民國93年12月8 日13時許駕駛機車行經桃園縣中壢市
    ○○路266 號前，遭被告駕駛車牌號碼8P─2830號小貨車碰
    撞，致原告受有左側股骨頸及股骨幹骨折、右側骨盆骨折、
    上顎左側正中及側門牙斷裂且牙齦壞死之傷害。被告業務過
    失傷害罪部分業經鈞院95年度壢交簡字第448 號判決在案。
  (二)被告應賠償原告下列損害：
  1.喪失或減少勞動能力之損害：原告在校期間成績堪稱優異，
    並於93年11月5 日獲領台積電優秀清寒獎學金10萬元，書卷
    獎亦能領到獎學金3,000 元。惟因本件車禍使原告自93年12
    月8 日至94年2 月21日均無法上學，成績因此下滑，無法申
    請獎助學金，爰以本件車禍發生前所申請之獎學金為標準，
    請求5 萬元。
  2.增加生活上需要之費用：
  (1)看護費用：原告因本件車禍開刀4 次（93年12月8 日、94年
    5 月11日、95年4 月3 日、96年2 月26日），合計住院17天
    ，以一般醫院看護每日2,200 元計算，請求看護費用37,400
    元。
  (2)義齒費用：原告為72年出生，因本件車禍裝設義齒時為21歲
    ，依92年臺閩地區簡易生命表之女性平均餘命尚有58.31 歲
    ，而義齒之平均耐用年限為10年，原告仍須更換6 次，以每
    次裝設義齒之費用約為4 萬元，請求24萬元。
  (3)拐杖費用：400元。
  (4)交通費用：原告因本件車禍致左側股骨頸、股骨幹骨折及右
    側骨盆骨折，故行動不便，須搭乘計程車往返醫院，合計69
    趟，每趟車資約為100 元，支出交通費用6,900 元。
  3.醫療費用：61,342元。
  4.精神慰撫金：原告歷經4 次手術，身心嚴重受創，無法正常
    行走長達1 年半，迄今仍無法走過長之距離，且因天氣變化
    隱隱作痛。另因失去牙齒被迫改變飲食習慣，骨盆裂痕恐影
    響生育，大腿之疤痕影響美觀，爰請求精神慰撫金30萬元。
  5.合計共請求損害賠償696,042元。
  (三)原告已於95年11月28日自強制汽車責任保險之保險人領得本
    件車禍之保險金53,171元。
三、證據：提出乙種診斷證明書、歷年成績表、壢新醫院收據、
    萬芳醫院醫療費用收據、救護車出勤記錄表、臺灣桃園地方
    法院檢察署94年度偵字第15579 號檢察官聲請簡易判決處刑
    書、獎狀、學生請假通知單、學生准假單、存摺內頁、扣繳
    憑單、本院刑事庭傳票、本院中壢簡易庭通知書、強制險決
    賠案查詢、計程車客運報價單等件為證。
乙、被告方面：被告未於言詞辯論期日到庭，亦均未提出書狀作
    何聲明或陳述。
丙、本院依職權調閱本院95年度交簡上字第158 號刑事偵審卷宗
    及兩造94年度財產及所得資料。
    理  由
甲、程序部分：
一、按訴狀送達後，原告不得將原訴變更或追加他訴。但擴張或
    減縮應受判決事項之聲明者，不在此限。民事訴訟法第255
    條第1 項第3 款定有明文。本件原告提起附帶民事訴訟原請
    求喪失或減少勞動能力之損害10萬元、增加生活上需要之費
    用287,400 元（含看護費用37,400元、義齒24萬元、拐杖費
    600 元、交通費用9,400 元）、醫療費用10萬元、精神慰撫
    金30萬元，共697,400 元。嗣移送本院審理中，先於95年11
    月14日就醫療費用擴張為15萬元；又於96年2 月5 日以民事
    準備書狀請求喪失或減少勞動能力之損害3 萬元、增加生活
    上需要之費用部分則更正枴杖費為400 元，減縮交通費用為
    8,800 元、減縮其醫療費用為138,096 元；復於96年5 月3
    日以書狀請求如前揭事實欄所示金額，核此部份均屬應受判
    決事項聲明之擴張或減縮，依前開規定，應予准許。
二、被告經合法通知，未於言詞辯論期日到場，核無民事訴訟法
    第386 條所列各款情形，爰依原告之聲請，由其一造辯論而
    為判決。
貳、實體部分：
一、本院之判斷：
  (一)被告於93年12月8 日13時許，駕駛車牌號碼8P-2830 號自用
    小貨車沿桃園縣中壢市○○路263 巷由南往北行駛，行經桃
    園縣中壢市○○路263 巷與志廣路口（閃光紅燈），因欲通
    過路口駛入前方之加油站，適陳建甫駕騎車牌號碼JR8-850
    號重型機車搭載原告，沿桃園縣中壢市○○路由東往西直行
    行駛，行經上開路口（閃光黃燈），撞及上開自用小貨車右
    側車身之事實，有道路交通事故現場圖、道路交通事故調查
    報告表(一)(二)、車禍照片在卷可稽（見臺灣桃園地方法院檢察
    署94年度偵字第15579 號卷）。而被告因此業務過失致原告
    受傷害之行為，業經本院刑事庭以95年度交簡上字第158 號
    刑事判決有期徒刑4 月確定在案，亦經本院依職權調閱上開
    刑事卷宗核閱屬實；原告主張之事實堪認為實在。
  (二)本件車禍之責任歸屬：
    1.按閃光紅燈表示「停車再開」，車輛應減速接近，先停止
      於交岔路口前，讓幹道車優先通行後認為安全時，方得續
      行；駕駛人駕駛汽車，應遵守道路交通標誌、標線、號誌
      之指示，並服從執行交通勤務之警察或依法令執行指揮交
      通及交通稽查任務人員之指揮，道路交通標誌標線號誌設
      置規則第21 1條第1 項第2 款、道路交通安全規則第90條
      分別定有明文。
    2.查被告駕駛小貨車沿桃園縣中壢市○○路263 巷由南往北
      行駛，行經263 巷與志廣路口之交通號誌為閃光紅燈，竟
      疏未注意讓由東往西屬幹道車之搭載有原告之陳建甫機車
      優先通過，致二車發生碰撞，使原告受有上揭身體之傷害
      ，被告顯有過失甚明。而陳建甫駕騎機車搭載原告由東往
      西行駛，行經志廣路與263 巷口之交通號誌為閃光黃燈，
      亦疏未注意車前狀況並減速接近，應與有過失。本件交通
      事故於刑事案件審理時囑託臺灣省桃園縣區車輛行車事故
      鑑定委員會鑑定結果，亦同認「乙○○駕駛自用小貨車由
      閃光紅燈交岔路口駛出未暫停讓幹道車先行為肇事主因」
      、「陳建甫駕駛重型機車行經閃光黃燈交岔路口未減速慢
      行為肇事次因」，有鑑定意見書（影本）在卷可稽（見本
      院刑事95年壢交簡字第448 號卷第32-33 頁）。本院審酌
      車禍之經過、被告及陳建甫遵守義務之可能及要求，認被
      告應負60％之過失責任，陳建甫應負40％之過失責任。又
      被告之過失行為與原告之受傷間，具有相當因果關係，被
      告應負侵權行為損害賠償責任。
  (三)原告請求之賠償數額分述如下：
    按因故意或過失，不法侵害他人之權利者，負損害賠償責任
    ；汽車、機車或其他非依軌道行駛之動力車輛，在使用中加
    損害於他人者，駕駛人應賠償因此所生之損害。但於防止損
    害之發生，已盡相當之注意者，不在此限；不法侵害他人之
    身體者，對於被害人因此減少勞動能力，或增加生活上之需
    要時，應負損害賠償責任；不法侵害他人之身體者，被害人
    雖非財產上之損害，亦得請求賠償相當之金額；民法第184
    條第1 項、第191 條之2 、第193 條第1 項、第195 條第1
    項前段分別定有明文。被告駕駛小貨車與陳建甫駕騎搭載原
    告之機車發生碰撞，致原告受有上揭傷害之事實，已如前述
    ，原告請求被告賠償因此所生之損害，自屬有據。茲就原告
    請求之各項損害金額審酌如下：
  1.請求獎學金之損害部分：
    按損害賠償，除法律另有規定或契約另有訂定外，應以填補
    債權人所受損害及所失利益為限。又所謂「所失利益」，必
    須依通常情形或依已定之計劃、設備或其他一切情事，可得
    預期之利益；故必須有客觀的確定性，若僅有取得利益之希
    望或可能，則無「所失利益」可言。原告主張被告應賠償其
    因本件車禍致其自93年12月8 日至94年2 月21日無法上學，
    成績因此下滑，無法申請獎助學金，爰依車禍發生前所申請
    之獎學金為標準請求5 萬元云云，固據提出國立中央大學學
    生歷年成績表、獎狀、台積電獎學金施行辦法、請假通知單
    、准假單為憑，惟查前開證明文件固能證明原告於本件車禍
    發生前成績優異，並因本件車禍而向學校請假，及曾申請台
    積電獎學金等事事實，惟不足以據為證明原告於發生本件車
    禍前就申請獎學金，已有客觀之確定性，得以確認其可得利
    益內容，原告請求被告應賠償獎學金損失，尚屬無據，應予
    駁回。
  2.增加生活上需要之費用：
  (1)看護費用：按被害人因受傷需要隨身看護，而由親屬、配偶
    等看護時，雖無現實看護費之支付，亦未受支付之請求，仍
    應認被害人受有看護費之損害。查原告所受之傷害為左側股
    骨頸及股骨幹骨折、右側骨盆骨折等，確造成行動不便，有
    需要看護輔助，其請求住院17日期間、每日以2,200 元計算
    之看護費37,400元，自屬合理，應予准許。
  (2)義齒費用：按因斷齒而裝設義齒，係因傷害而增加生活上需
    要之費用，得依民法第193 條規定請求損害賠償，此項費用
    之賠償，不以實際已支出者為限，若將來必需換裝義齒，亦
    得請求加害人一次賠償（最高法院58年台上字第1235號及第
    1269號判決可資參照）。本件原告主張其因本次車禍致牙齒
    斷落而需修復，修復費用每次約4 萬元，而其裝設義齒時為
    21歲，餘命尚有58.31 歲，義齒之平均耐用年限為10年，故
    仍須更換6 次，請求義齒費用24萬元，雖據提出萬芳醫院之
    醫療費用收據9 件為證，惟上開單據之金額合計僅為34,610
    元，故應認原告裝設義齒一次之費用為34,610元，以義齒之
    耐用年限為10年，而原告之餘命尚有58.31 歲計算，原告請
    求被告賠償義齒費用應以207,660 元（計算式：34,610 ×6
    ＝207,660 ）為適當，逾此部分，則不應准許。
  (3)枴杖費用：原告因受有骨折之傷害，而添購枴杖一枝輔助行
    動，此係屬增加其生活上之需要所生之費用，又該枴杖之價
    額為400 元，亦有原告提出之統一發票為證，原告據此向被
    告請求400 元，亦屬有理由，應予准許。
  (4)交通費用：原告主張醫療期間共69次自住處台北市木柵區至
    台北市立萬芳醫院看診，出入端賴計程車往返，每趟車費
    100 元，計支出計程車費6,900 元，均有就診之醫療費用收
    據及計程車收據在卷可憑，此部分請求，亦應予准許。
  3.醫療費用：
    原告主張因本件車禍受傷已支出醫療費61,342元，有醫療費
    用單據在卷可憑，惟應扣除其中無單據之1,080 元及牙科之
    34,610元，原告請求被告賠償醫療費用25,652元之部分，應
    予准許。
  4.精神慰撫金：按非財產上之損害賠償，應以實際加害之情形
    、被害人所受精神上痛苦之程度、賠償權利人之身分地位、
    經濟能力，並斟酌賠償義務人之經濟狀況、可歸責之程度等
    定之。查原告為72年10月20日生，目前正就讀研究所，存款
    約為30萬元；被告為63年11月6 日生，教育程度高職畢業，
    職業工，94年度之所得為142,560 元，名下無財產；有附於
    刑事偵查卷宗調查筆錄及本院卷附財產歸屬資料清單可參；
    又審酌原告因本件車禍造成行動上不便，為治療身體傷害多
    次往返醫院就診、期間，及被告之過失程度等一切情狀，認
    原告得請求之金額以15萬元為適當，超逾部分，則不予准許
    。
  5.綜上計算，被告應賠償原告之損害賠償額共計428,012 元（
    計算式：看護費37,400元＋義齒費用207,660 元＋枴杖費用
    400 元＋交通費用6,900 元＋醫療費用25,652元＋精神慰撫
    金15萬元＝428,012 元）。
  (四)過失比例：
    按損害之發生或擴大，被害人與有過失者，法院得減輕賠償
    金額，或免除之；前項之規定於被害人之代理人或使用人與
    有過失者，準用之；民法第227 條第1 項、第3 項定有明文
    。查本件車禍之發生被告應負60％過失責任，陳建甫應負40
    ％過失責任已如前述。而陳建甫駕騎機車搭載原告，原告因
    藉陳建甫之載送而擴大其活動範圍，陳建甫為原告駕駛機車
    ，應認係原告之使用人，又陳建甫就本件車禍之發生與有過
    失，依民法第217 條第1 項、第3 項規定，減輕被告之賠償
    金額40％。是原告得請求之損害賠償金額為256,807 元（計
    算式：428,012 ×0.6 ＝256,807） 。
  (五)強制責任險之扣除：
    按保險人依本法規定所為之保險給付，視為被保險人損害賠
    償金額之一部分；被保險人受賠償請求時，得扣除之，強制
    汽車責任保險法第32條定有明文。是保險人依此法規定給付
    之保險金，視為被保險人損害賠償金額之一部分，被保險人
    受賠償請求時，得扣除之。又同法第31條第2 項亦規定：被
    保險人已為一部之賠償者，保險人僅於本法規定之保險金額
    扣除該賠償金額之餘額範圍內，負給付責任，但請求權人與
    被保險人約定不得扣除者，從其約定。從而保險人所給付受
    益人之保險金，可視為被保險人或加害人所負損害賠償金額
    之一部分，受害人倘已自保險金獲得滿足，自不得又對被保
    險人再事請求（最高法院90年度台上字第825 號裁判意旨參
    照）。查原告已領取本件車禍強制汽車責任保險金53,171元
    ，為原告自承在卷，並有友聯產物保險股份有限公司之強制
    險已決賠案查詢表影本及原告存摺影本附卷可稽，依前揭說
    明，原告請求之金額自應扣除其已領取之保險金，則原告尚
    得請求之損害額為203,636元（256,807－53,171＝203,636
    。
  (六)綜上所述，原告依據侵權行為之法律關係，請求被告給付20
    3,636 元，及自起訴狀繕本送達翌日（即95年4 月8 日）起
    至清償日止，按年息5 ％計算之利息，為有理由，應予准許
    。逾此範圍之其餘請求則不予准許，應予駁回。
  (七)假執行之宣告：
    本件原告勝訴部分，因所命給付之金額未逾50萬元，應由本
    院依職權宣告假執行。至於原告敗訴部分，其假執行之聲請
    失所依附，不予准許。
二、本件事證已經明確，原告其餘主張或陳述，於本件判決結果
    並無影響，不再一一論述。
三、本件原告之訴，為一部有理由，一部無理由，依民事訴訟法
    第79條、第385 條第1 項前段、第389 條第1 項第5 款規定
    ，判決如主文。
中　　華　　民　　國　　96　　年　　9　　 月　　28　　日
                  民事第二庭    法　官　蔡寶樺
以上正本，係照原本作成。
如對本判決上訴，須於判決送達後20日內向本院提出上訴狀
中　　華　　民　　國　　96　　年　　9 　　月　　29　　日
                                書記官　謝至菁
